【裁判字號】    96,訴,1668
【裁判日期】    970416
【裁判案由】    強盜等
【裁判全文】
臺灣桃園地方法院刑事判決              96年度訴字第1668號
公  訴  人  臺灣桃園地方法院檢察署檢察官
被      告  甲○○
                    弄54號
選任辯護人  徐建弘律師
上列被告因強盜等案件，經檢察官提起公訴（96年度偵字第1580
9號），本院判決如下：
    主  文
甲○○攜帶兇器、毀越安全設備竊盜，累犯，處有期徒刑拾月。
扣案之螺絲起子壹把及手套壹雙，均沒收。
    事  實
一、甲○○前因竊盜案件，經本院以93年易字第1178號判決判處
    有期徒刑8 個月確定，甫於民國95年8 月22日縮刑期滿執行
    完畢。詎其仍不知悔改，於96年6 月22日凌晨4 時許，攜帶
    其所有之手套1 雙及客觀上足以對人之生命、身體、安全構
    成威脅，具有危險性之螺絲起子1 把，騎乘車號GP8-212 號
    重型機車（下稱上開機車），行經設於桃園縣桃園市○○街
    81巷12弄9 號「國聯電路公司」（下稱國聯公司），見該公
    司入口之鐵捲門未關，認有機可乘，竟意圖為自己不法之所
    有，先將上開機車停放於國聯公司門口，復由國聯公司大門
    直接進入，再上國聯公司2 樓（無故侵入建築物部分未據告
    訴、起訴）尋覓可竊取之他人財物，因見其中一間辦公室房
    門上鎖，而為怕留下指紋，事後遭警循線查獲，遂先手戴其
    所有之手套，再手持上開其所有之螺絲起子破壞該房間門鎖
    後，進入竊得丙○○所有放置在該辦公室辦公桌抽屜內之皮
    包2 只（內含人民幣57元及日幣4300元），得手後欲離去之
    際，為國聯公司職員丁○○、乙○○在公司門口發現攔阻並
    報警處理。嗣於同日凌晨4 時20分許，甲○○在國聯公司前
    ，為丁○○、乙○○、何松麟及據報前來之員警當場逮捕，
    並扣得甲○○所有供其犯本件加重竊盜罪所用之上開螺絲起
    子1 把及手套1 雙等物，因而獲悉上情。
二、案經桃園縣政府警察局桃園分局報告臺灣桃園地方法院檢察
    署檢察官偵查起訴。
    理  由
一、按被告以外之人於審判外之言詞或書面陳述，除法律有規定
    者外，不得作為證據；被告以外之人於審判外之陳述，雖不
    符前4 條之規定，而經當事人於審判程序同意作為證據，法
    院審酌該言詞陳述或書面陳述作成時之情況，認為適當者，
    亦得為證據；當事人、代理人或辯護人於法院調查證據時，
    知有第159 條第1 項不得為證據之情形，而未於言詞辯論終
    結前聲明異議者，視為有前項之同意。刑事訴訟法第159 條
    第1 項、第159 條之5 就此分別定有明文。經查，本案所引
    用之供述及非供述證據，經本院依法踐行調查證據程序，公
    訴人、被告及選任辯護人均不爭執各該證據之證據能力，且
    迄本院言詞辯論終結前未就上開證據之證據能力聲明異議，
    又查無依法應排除其證據能力之情形，是後述所引用證據之
    證據能力均無疑義，依法自有證據能力，均得作為本案證據
    ，先予敘明。
二、上揭事實，業據被告甲○○於本院審理時坦承不諱，核與證
    人即被害人丙○○於警詢時所證述遭竊之情節相符，並經證
    人丁○○、乙○○、何松麟於本院審理時分別就查獲被告之
    過程結證綦詳在卷，復有贓物領據1 份、現場及贓物照片8
    張、監視錄影翻拍照片及監視錄影畫面勘驗結果（96年度偵
    字第15809 號卷第28頁、32至35頁、第54至67頁；本院96年
    度審訴字第668 號卷第38至60頁）各1 件在卷可稽，及上開
    被告所有供其犯本件加重竊盜罪所用之螺絲起子1 把、手套
    1 雙扣案為憑，是認被告上開任意性自白，核與事實相符，
    堪以採信。本件事證明確，被告上揭犯行足堪認定，應予依
    法論科。
三、論罪科刑及沒收部分：
（一）按刑法第321 條第1 項第3 款之攜帶兇器竊盜罪，係以行
      為人攜帶兇器竊盜為其加重條件，此所謂兇器，其種類並
      無限制，凡客觀上足對人之生命、身體、安全構成威脅，
      具有危險性之兇器均屬之（最高法院79年臺上字第5253號
      判例參照）。又刑法第321 條第1 項第2 款所指之「門扇
      」專指門戶而言，應屬狹義─指分隔住宅或建築物內外之
      間之出入口大門而言。而所謂「其他安全設備」，指門扇
      牆垣以外，依通常觀念足認防盜之一切設備而言。如電網
      、門鎖、以及窗戶等是。至於已進入大門室內之住宅或建
      築物內部諸門，不論是房間門、廚房門、通往陽台之落地
      鋁製玻璃門，則應認為係「其他安全設備」（參照臺灣高
      等法院暨所屬法院72年度法律座談會）。本件被告於上揭
      時、地行竊時所攜帶之螺絲起子1 把，全長20公分、金屬
      部分長9.5 公分、前端呈扁平銳利狀，有本院97年4 月 2
      日勘驗筆錄在卷可考，足見上開扣案之螺絲起子1 把，對
      人之生命、身體安全構成威脅，在客觀上顯然具有危險性
      ，其屬兇器無疑，且被告係破壞位於國聯公司2 樓之辦公
      室房門門鎖而進入行竊，是核被告所為，係犯刑法第321
      條第1 項第2 款、第3 款之攜帶兇器、毀越安全設備加重
      竊盜罪。
（二）公訴人雖認被告甲○○為上揭加重竊盜行為時，因意圖防
      護贓物及脫免逮捕，而以騎乘上開機車衝撞及徒手毆打丁○○之方式，當場施以強暴行為致丁○○受有右上臂內側
      不規則形瘀斑約2x1 公分；右肘窩與右前臂共8 條淺刮痕
      ；右拇指掌指關節背側一處短括痕；右食指近拉指節與掌
      指關節、背側各乙處淺刮痕；左腕背側四條不規則方向短
      紅斑；左食指遠位指節背側橫向淺裂傷等傷害（傷害部分
      未據告訴、起訴），故認被告上揭所為係犯刑法329 條準
      強盜之罪而有同法第321 條第1 項第3 款之情形，應論以
      同法第330 條第1 項之加重準強盜罪嫌云云。然按，刑法
      第329 條準強盜罪之規定，將竊盜或搶奪之行為人為防護
      贓物、脫免逮捕或湮滅罪證而當場施強暴、脅迫之行為，
      視為施強暴、脅迫使人不能抗拒而取走財物之強盜行為，
      乃因準強盜罪之取財行為與施強暴、脅迫行為之因果順序
      ，雖與強盜罪相反，卻有時空之緊密連接關係，以致竊盜
      或搶奪故意與施強暴、脅迫之故意，並非截然可分，而得
      以視為一複合之單一故意，亦即可認為此等行為人之主觀
      不法與強盜行為人之主觀不法幾無差異；復因取財行為與
      強暴、脅迫行為之因果順序縱使倒置，客觀上對於被害人
      或第三人所造成財產法益與人身法益之損害卻無二致，而
      具有得予以相同評價之客觀不法。故擬制為強盜行為之準
      強盜罪構成要件行為，雖未如刑法第328 條強盜罪之規定
      ，將實施強暴、脅迫所導致被害人或第三人不能抗拒之要
      件予以明文規定，惟必於竊盜或搶奪之際，當場實施之強
      暴、脅迫行為，已達使人難以抗拒之程度，其行為之客觀
      不法，方與強盜行為之客觀不法相當，而得與強盜罪同其
      法定刑。據此以觀，刑法第329 條之規定，並未有擴大適
      用於竊盜或搶奪之際，僅屬當場虛張聲勢或與被害人或第
      三人有短暫輕微肢體衝突之情形，此亦為司法院大法官會
      議釋字第630 號解釋文理由所採之見解。經查，證人丁○○於本院審理中結證稱：當時被告騎上機車要離開，伊站
      在被告機車前不讓被告離開，被告便發動機車往伊的方向
      衝過來，伊便順勢將被告從機車上拉下，伊當時不會感到
      害怕，只是很生氣等語（見本院卷第21至26頁）；證人乙○○於本院審理時結證述：伊沒有看到被告有拿出任何武
      器或是工具攻擊丁○○、何松麟，且伊上前做一個撲倒的
      動作，被告就被伊撲倒在地，沒有機會對伊做出任何攻擊
      的動作等語（見本院卷第27至30頁）；證人何松麟於本院
      審理時亦結證稱：伊和丁○○為了阻止被告離開有與被告
      發生拉扯，拉扯期間被告並沒有攻擊伊等的行為，只有用
      手把伊等撥開而要掙脫的動作等語（見本院97年4 月2 日
      審判筆錄第3 至6 頁），觀諸其等上開所證，足見證人丁○○對於被告騎車衝撞之行為，並未心生畏懼而至難以抗
      拒之程度，甚至還奮力將被告從機車上拉下，且證人丁○○、何松麟、乙○○等人與被告拉扯過程中，被告僅有為
      求掙脫而用手撥開證人丁○○等人之動作，別無其他主動
      、積極之不法侵害行為，堪認被告上開行為應僅屬被告與
      證人等間「短暫且輕微之肢體衝突」，依前揭說明，被告
      上開行為並未達施以強暴、脅迫之行為，而使人難以抗拒
      之程度，並不該當刑法第329 條之準強盜罪，是公訴人起
      訴法條容有未洽，惟起訴基本事實相同，爰依刑事訴訟法
      第300 條規定，變更起訴法條，併此敘明。
（三）被告甲○○前因竊盜案件，經本院以93年易字第1178號判
      決判處有期徒刑8 個月確定，甫於95年8 月22日縮刑期滿
      執行完畢，有臺灣高等法院被告前案紀錄表1 份在卷可考
      ，其受有期徒刑執行完畢後，5 年以內故意再犯本件有期
      徒刑以上之罪，為累犯，應依刑法第47條第1 項規定，加
      重其刑。
（四）爰審酌被告正值壯年身強體壯，不思謀求正當職業營生，
      竟攜帶兇器、毀越安全設備竊取他人財物，所為非是，惟
      念其事後坦承犯行，復兼衡被告之犯罪動機、目的、手段
      及其素行、智識程度等一切情狀，量處如主文所示之刑。
      至選任辯護人雖請求本院給予被告易科罰金之機會，然本
      院斟酌被告具體犯罪情節、前述各情、所犯為最輕本刑6
      個月以上有期徒刑之罪，且無刑法第59條所定犯罪之情狀
      顯可憫恕之情形，認處以主文所示之刑度為妥適，是選任
      辯護人上開請求，合有未洽，併予敘明。
（五）至上開扣案之螺絲起子1 把及手套1 雙，均係被告所有，
      且為供其犯本件加重竊盜罪所用之物，業據被告供承在卷
      ，均應依刑法第38條第1 項第2 款規定，併予宣告沒收。
據上論斷，應依刑事訴訟法第299 條第1 項前段、第300 條，刑
法第321 條第1 項第2 款、第3 款、第47條第1 項、第38條第 1
項第2款，判決如主文。
本案經檢察官鄭東到庭執行職務。
中    華    民    國    97    年    4     月    16    日
                刑事第十二庭審判長法  官  王  美  玲
                                  法  官  許  雅  婷
                                  法  官  羅  國  鴻
以上正本證明與原本無異。
如不服本判決，應於判決送達後10日內向本院提出上訴狀（應附
繕本），其未敘述上訴理由者，應於上訴期間屆滿後20日內補提
理由書狀於本院，上訴於臺灣高等法院。
                                  書記官  戴  育  萍
中    華    民    國    97    年    4     月    17    日
【論罪科刑法條】
中華民國刑法第321條
犯竊盜罪而有左列情形之一者，處六月以上、五年以下有期徒刑
：
一、於夜間侵入住宅或有人居住之建築物、船艦或隱匿其內而犯
    之者。
二、毀越門扇、牆垣或其他安全設備而犯之者。
三、攜帶兇器而犯之者。
四、結夥三人以上而犯之者。
五、乘火災、水災或其他災害之際而犯之者。
六、在車站或埠頭而犯之者。
前項之未遂犯罰之。


司法院資訊處製作；財團法人民間司法改革基金會備份。
